臺灣高等法院臺中分院刑事判決　
111年度交上易字第821號
上  訴  人  臺灣南投地方檢察署檢察官 
被      告  柯瑞仁


上列上訴人因被告公共危險案件，不服臺灣南投地方法院111年
度審交易字第138號中華民國111年7月18日第一審判決（起訴案
號：臺灣南投地方檢察署111年度偵字第2780號），提起上訴，
本院判決如下：
    主    文
上訴駁回。
    理    由
一、本案審判範圍：參諸修正刑事訴訟法第348條第3項規定立法
    理由，宣告刑、數罪併罰所定之應執行刑、沒收，倘若符合
    該條項的規定，已得不隨同其犯罪事實，而單獨成為上訴之
    標的，且於上訴人明示僅就刑上訴時，第二審法院即不再就
    原審法院所認定之犯罪事實為審查，而應以原審法院所認定
    之犯罪事實，作為論認原審宣告刑、執行刑及沒收妥適與否
    的判斷基礎。本件依檢察官上訴書記載，係針對原審未論累
    犯部分提起上訴，公訴檢察官於本院亦陳明係針對原審之量
    刑一部上訴等語（本院卷第56頁)，依前述說明，本院僅就
    原審判決量刑妥適與否進行審理，至於其他部分，則非本院
    審查範圍，先予指明。
二、本案據以審查量刑妥適與否之原審所認定犯罪事實、罪名：
　㈠犯罪事實：
　　柯瑞仁於民國111年4月14日21時許，在南投縣○○鄉○○村○○路
    000○0號住處內飲用藥酒後，明知飲用含酒精之飲料後，在
    酒精尚未代謝完畢前不得駕駛動力交通工具，猶基於酒後駕
    駛動力交通工具之犯意，於飲用完畢後之同日某時許，駕駛
    車牌號碼00-0000號自用小客車行駛於道路。嗣於同日21時3
    5分許，行經南投縣○○鄉○00○○○路00號前，因行車不穩而為
    警攔檢稽查，經警發現柯瑞仁身上有酒味，顯有飲酒後駕車
    之跡象，乃於同日22時5分許，當場對其施以吐氣酒精濃度測
    試，測得其吐氣所含酒精濃度為每公升0.87毫克。
　㈡所犯罪名：
　　刑法第185條之3第1項第1款駕駛動力交通工具而吐氣所含酒
    精濃度達每公升零點二五毫克以上之罪。
三、檢察官上訴意旨略以：
　  被告前於108年間，因酒後駕車公共危險案件，經臺灣南投
    地方法院以108年度投交簡字第509、602號判決，分別判處
    有期徒刑4月、2月確定，經定應執行有期徒刑5月確定，於1
    09年5月21日易科罰金執行完畢，故意再犯本件犯行，足見
    前罪之徒刑執行成效不彰，其對刑罰之反應力顯然薄弱，衡
    量本件犯罪情節及被告所侵害之法益，予以加重最低本刑均
    無罪刑不相當之情事，本應依刑法第47條第1項之規定，加
    重其刑。詎原審竟未依法認定累犯並加重其刑，即有違誤。
四、本院認定部分：
　㈠原判決以被告行為人責任為基礎，審酌被告前於108年間因酒
    後駕車之公共危險案件，經臺灣南投地方法院以108年度投
    交簡字第509號、108年度投交簡字第602號判決判處有期徒
    刑4月、2月確定，經同法院以109年度聲字第102號裁定應合
    併執行有期徒刑5月確定，於109年5月21日易科罰金執行完
    畢之紀錄，有被告之刑案資料查註錄表、臺灣高等法院被告
    前案紀錄表在卷可憑，考量被告行為對往來之公眾具有危險
    性，及其於偵、審中坦承犯行，審理中自述其國中畢業之智
    識程度、打零工為業、時薪為1小時新臺幣1、200元、無不
    動產，須扶養其太太之家庭狀況、前案因公共危險案件判處
    之刑度，及被告患有持續性憂鬱症（原審卷第35頁）等一切
    情狀，量處有期徒刑6月，並諭知易科罰金之折算標準等旨
    。經核原判決之量刑尚屬妥適。
  ㈡檢察官上訴雖指摘原審未依累犯規定加重其刑，有所違誤。
    惟查，被告上述前科資料，業經檢察官於起訴書犯罪事實欄
    載明，並提出刑案資料查註紀錄表為憑，經原審於111年7月
    4日審理期日提示該查註紀錄表、臺灣高等法院被告前案紀
    錄表，檢察官及被告均表示無意見（見原審卷第31頁），應
    認檢察官就前階段被告構成累犯之事實，業已主張並具體指
    出證明方法。然被告構成累犯之事實及應加重其刑之事項，
    均應由檢察官主張並具體指出證明之方法後，經法院踐行調
    查、辯論程序，方得做為論以累犯及是否加重其刑之裁判基
    礎。倘檢察官未主張或具體指出證明方法時，可認檢察官並
    不認為被告構成累犯或有加重其刑予以延長矯正其惡性此一
    特別預防之必要，是法院不予調查，而未論以累犯或依累犯
    規定加重其刑，即無違法可言。又基於累犯資料本可在刑法
    第57條第5款「犯罪行為人之品行」中予以負面評價，自仍
    得就被告構成累犯之前科資料，列為刑法第57條第5款之審
    酌事項而予評價，此際，依重複評價禁止之精神，自無檢察
    官事後以該業經列為量刑審酌之事由應改論以累犯並加重其
    刑為由，指摘原判決違法或不當（最高法院110年台上大字5
    660號判決參照）。本案檢察官於起訴書雖記載被告有上述
    科刑、執行完畢，請依刑法第47條第1項規定酌情加重等情
    事，然於原審審理中，檢察官為科刑辯論時，就被告應加重
    其刑之事項，僅稱沒有意見等語（見原審卷第32頁），並未
    指出證明方法供原審法院調查、辯論，可認檢察官就被告應
    加重其刑之事項，未善盡主張及說明責任，則原判決未予調
    查並依累犯規定加重，依上開說明，難謂有何應調查而不予
    調查之違法。再者，原判決於「論罪科刑之理由」欄已敘明
    將被告之前科紀錄、前次公共危險案件判處之刑度列入審酌
    事項（見原判決第3頁第2至6、12行），足認已就被告行為
    之罪責予以充分評價。從而，檢察官事後以本案被告應論累
    犯並加重其刑為由，指摘原判決不當，並無理由，應予駁回
    。
據上論斷，應依刑事訴訟法第368條，判決如主文。
本案經檢察官簡汝珊提起公訴，檢察官吳宣憲提起上訴，檢察官
張慧瓊到庭執行職務。
中　　華　　民　　國　　111 　年　　11　　月　　9 　　日
        　 刑事第十庭    審判長法　官  陳  宏  卿
　　　　　　　　　　　　　　   法　官  楊  文  廣
 　　　　　　　　　　　　　 　 法　官  楊  陵  萍                          
以上正本證明與原本無異。     
不得上訴。
                               書記官  廖  婉  菁

中　　華　　民　　國　　111 　年　 　11　 月　 10  　 日